臺灣高等法院刑事判決　　　　　　　 99年度交上易字第304號
上　訴　人
即　被　告　蘇秋輝
上列上訴人因過失傷害案件，不服臺灣板橋地方法院99年度交易
字第179號，中華民國99年9月10日第一審判決（起訴案號：臺灣
板橋地方法院檢察署99年度偵字第4487號），提起上訴，本院判
決如下：
    主  文
上訴駁回。
蘇秋輝緩刑貳年。
    事實與理由
一、本案經本院審理結果，認第一審認上訴人即被告蘇秋輝（下
    稱上訴人）因過失傷害人，處拘役30日，如易科罰金以新臺
    幣1000元折算1日之判決，核無不當，應予維持，並引用第
    一審判決書記載之證據及理由（如附件）。
二、上訴人上訴意旨以：本件車禍之發生，肇因於告訴人林陳秋
    香騎乘機車違規迴轉所致，上訴人並無過失，伊遭員警舉發
    交通違規案件，經聲明異議後，業經原審法院交通法庭撤銷
    違規之處分，並諭知不罰在案。原判決疏於查察，率認上訴
    人因過失傷害人，有所違誤云云。
三、惟查：原審依憑警員呂英志於原審所證，車禍之後，上訴人
    駕駛HY-1962號自用小客車停置之位置，參以告訴人在原審
    所證，車禍之前，上訴人所駕自用小客車行駛之狀況，認定
    上訴人與告訴人均有過失，上訴人對於告訴人因而造成之傷
    害，仍應負過失傷害責任，核無不合，上訴意旨任指原判決
    有認事之違誤一節，非有理由。至於刑事個案之犯罪事實，
    由事實審法院依調查證據之結果獨立認定，不受他法院認定
    事實之拘束。上訴意旨援引道路交通處罰條例案件之裁定，
    據以指摘原判決不當一節，亦無理由。從而，上訴人之上訴
    ，並無理由，應予駁回。
四、另查：上訴人尚無犯罪前科，此有本院被告前案紀錄表在卷
    可稽，於本院審理中，深知悔悟，非但取得告訴人之諒解，
    且當庭賠償告訴人之損害，又經此偵審教訓，應無再犯之虞
    ，本院認以暫不執行為適當，爰宣告緩刑2年，以勵自新。
據上論斷，應依刑事訴訟法第368條、第373條，刑法第74條第1
項第1款，判決如主文。
本案經檢察官王金聰到庭執行職務。
中    華    民    國   100    年    1     月    7     日
                  刑事第二十三庭審判長法  官  童有德
                                      法  官  劉方慈
                                      法  官  陳祐治
以上正本證明與原本無異。
不得上訴。
                                      書記官  張詠婷
中    華    民    國   100    年    1     月    7     日
附件：
臺灣板橋地方法院刑事判決             99年度交易字第179號
公  訴  人  臺灣板橋地方法院檢察署檢察官
被      告  蘇秋輝  男  63歲（民國○○年○月○日生）
                    身分證統一編號：Ｚ000000000號
                    住高雄市○鎮區○○街141號8樓
                    居臺北縣板橋市○○路○段124號2樓
上列被告因過失傷害案件，經檢察官提起公訴（99年度偵字第44
87號），本院判決如下：
    主  文
蘇秋輝因過失傷害人，處拘役拾日，如易科罰金以新臺幣壹仟
元折算壹日。
    事  實
一、蘇秋輝於民國（下同）98年8 月2 日21時30分許，駕駛HY-1
    962 號自用小客車，沿中間劃有分向限制線（即所謂「雙黃
    線」）之台北縣板橋市○○路往中正路方向行駛，因見公館
    街對向18號前有停車位空格欲停放時，應注意在劃有分向限
    制線之路段不得迴車，且汽車迴車前，應暫停看清無來往車
    輛，始得迴轉，且按諸當時之天候、光線、號誌、路況等一
    切情狀，復無蘇秋輝不能注意之情形，竟疏未注意其同向後
    方處適有由林陳秋香所騎用（惟林陳秋香未經考取機車之駕
    駛執照），亦沿公館街往中正路方向行駛，而亦疏未注意其
    車前正有上開自用小客車迴車狀況之LLF-561 號機車正接近
    而來，蘇秋輝即逕自在上址前進行迴轉之動作（按上開自用
    小客車之左前車頭處距離分向限制線尚有0.6 公尺，且車體
    與公館街呈45度角），而以上開自用小客車之保險桿左前側
    處與上開機車之右側踏板處發生碰撞肇事，致林陳秋香人車
    倒地陷入昏迷，並因之受有頭部外傷併頭痛之傷害。嗣蘇秋
    輝於肇事後警員呂英志到場處理發覺上情前，先行主動向警
    員呂英志陳述上開肇事經過，並於事後接受本院之審判。
二、案經蘇秋輝自首及林陳秋香訴由臺北縣政府警察局板橋分局
    報請臺灣板橋地方法院檢察署檢察官偵查起訴。
    理  由
一、訊據被告固坦承於上開時地駕駛上開自用小客車在劃有分向
    限制線之台北縣板橋市○○街18號前迴車，而與告訴人林陳
    秋香所騎用上開機車發生碰撞肇事，致告訴人林陳秋香因之
    受有上述之傷害等情屬實，惟矢口否認上開犯行，辯稱：伊
    當時雖欲在上開路段迴車到對向停車，惟伊自用小客車尚未
    跨越雙黃線轉進對向車道時，即遭林陳秋香自後騎用上開機
    車追撞上，且當時林陳秋香的車速也比較快，伊並無過失責
    任云云。經查：
  (一)被告於上開時地駕駛上開自用小客車在劃有分向限制線之台
    北縣板橋市○○街18號前迴車，而與告訴人林陳秋香所騎用
    上開機車發生碰撞肇事，致告訴人林陳秋香因之受有上述之
    傷害等情，業據被告於本院審理時供承屬實，核與告訴人林
    陳秋香此部分指訴之情節相符，復有道路交通事故現場圖、
    道路交通事故調查報告表（一）（二）、肇事現場、車輛照
    片10紙及告訴人林陳秋香所提出台北縣立醫院診斷證明書乙
    紙，在卷可稽，足堪認定。
  (二)按「汽車迴車時，應依下列規定：二、....在劃有分向限制
    線，不得迴車。五、汽車迴車前，應暫停....，看清來往車
    輛，....，始得迴轉」，道路交通安全規則第106 條第2 、
    5 款均有明文，茲被告於上開時地駕駛上開自用小客車行經
    公館街時，本應注意上開規定，且又證人即告訴人林陳秋香
    於本院審理時亦證稱：「（98年8 月2 日晚上9 點半左右在
    板橋市○○街18號附近被告承認當時有跟你發生車禍，請你
    陳述當天車禍發生的經過？）我當時是要騎機車回家，我是
    從板橋市○○路轉公館街，到公館街18號前，我是直行，被
    告是開汽車要在雙黃線左轉，他就撞過來，我就不醒人事」
    、「（你當時車速大概多少？）20、30」、「（你當時騎機
    車行進的位置是在車道的哪一邊？）靠左邊」、「（發生車
    禍之前，被告的車子是停在車道的哪一邊？）我當時看到被
    告的車輛停在路邊停車格的左邊」、「（你的車子是哪壹個
    部位與被告車子發生碰撞？）我的機車右側腳踏板與被告汽
    車前面的保險桿左前側」等語（見本院卷99年6 月18日審判
    筆錄）綦詳，而按諸當時之天候、光線、號誌、路況等一切
    情狀，復無被告不能注意之情形，竟疏未注意其同向後方處
    適有由告訴人林陳秋香所騎用（惟告訴人林陳秋香未經考取
    機車之駕駛執照），亦沿公館街往中正路方向行駛之上開機
    車正接近而來，被告即逕自在上址前進行迴轉之動作，而以
    上開自用小客車之保險桿左前側處與上開機車之右側踏板處
    發生碰撞肇事，致告訴人林陳秋香人車倒地陷入昏迷，並因
    之受有頭部外傷併頭痛之傷害，則被告就告訴人林陳秋香所
    受上述之傷害，顯有過失責任，且其間亦存有相當因果關係
    ，至為顯然。雖告訴人林陳秋香於上開時地騎用上開機車行
    經公館街18號前時，亦有疏未注意其車前正有被告所駕駛上
    開自用小客車在進行迴車之動作，仍與上開自用小客車發生
    碰撞肇事，與有相當之過失責任，惟亦不足影響本院就被告
    上開過失責任之認定，至為顯然。至於告訴人林陳秋香於上
    開時地未經考取機車之駕駛執照而騎用上開機車肇事乙節，
    因與本件車禍肇事之發生，並無相當之因果關係存在，自與
    本件車禍肇事之過失責任判斷無涉，至為顯然。
  (三)雖被告辯稱其當時所駕駛上開自用小客車尚未跨越雙黃線轉
    進對向車道時，即遭告訴人林陳秋香自後騎用上開機車追撞
    上，且當時告訴人林陳秋香的車速也比較快，他並無過失責
    任云云，惟上開公館街為劃有分向限制線之路段，依法本不
    得在上開路段迴車，且被告於上開時地駕駛上開自用小客車
    發生本件車禍後，其所駕駛上開自用小客車之左前車頭處雖
    距離分向限制線尚有0.6 公尺，但其車體與公館街已呈45度
    角之位置，業據證人即警員呂英志於本院審理時證述明確（
    見本院卷99年8 月6 日審判筆錄），並核與證人即告訴人林
    陳秋香於本院審理時證稱：「（發生車禍之前，被告的車子
    是停在車道的哪一邊？）我當時看到被告的車輛停在路邊停
    車格的左邊」相符，足認被告於上開時間在公館街車道上已
    開始進行「迴車（迴轉）」之動作，應堪採信。是被告於發
    生本件車禍當前應已開始「迴車（迴轉）」，則被告於發生
    本件車禍時，是否已經完成其上開「迴車（迴轉）」之行為
    ，並不影響本院就其於上開時地進行迴車之違規行為之認定
    ，而不受本院99年度交聲字第339 號認定之拘束。至於被告
    於上開時地騎用上開機車自後與被告所駕駛上開自用小客車
    發生碰撞肇事而亦同有相當之過失責任乙節，然不足影響被
    告上開過失責任之認定乙情，亦據本院認定在卷有如上述，
    另證人林順益因於本件車禍案發時並未在場，自亦不足為有
    利被告認定之依據，附此敘明。
  (四)綜上所述，被告上開犯行已臻明確，應予依法論科。
二、核被告所為，係犯刑法第284 條第1 項前段之過失傷害罪。
    被告於肇事後警員呂英志到場處理發覺上情前，先行主動向
    警員呂英志陳述上開肇事經過，此有台北縣政府警察局板橋
    分局道路交通事故肇事人自首情形紀錄表乙份可佐，被告復
    於事後接受本院之審判，已符刑法第62條前段規定「自首」
    之要件，應依該條之規定，減輕其刑。爰審酌被告、告訴人
    林陳秋香2 人本件過失之程度、告訴人林陳秋香所受之危害
    及被告犯罪後之態度等一切情狀，量處如主文所示之刑，並
    諭知易科罰金之折算標準，以示懲儆。
據上論斷，應依刑事訴訟法第299 條第1 項前段，刑法第284 條
第1 項前段、第62條前段、第41條第1 項前段，刑法施行法第1
條之1 第1 項、第2 項，判決如主文。
本案經檢察官黃筵銘到庭執行職務。
中    華    民    國    99    年    9     月    10    日
                    交通法庭  法  官  林 晏 鵬
以上正本證明與原本無異。
如不服本判決應於收受判決後10日內向本院提出上訴書狀，並
應敘述具體理由。其未敘述上訴理由者，應於上訴期間屆滿後
20日內向本院補提理由書（均須按他造當事人之人數附繕本）
「切勿逕送上級法院」。
                              書記官  陳 映 孜
中    華    民    國    99    年    9     月    10    日
附錄法條：刑法第284條
中華民國刑法第284條
（過失傷害罪）
因過失傷害人者，處 6 月以下有期徒刑、拘役或 5 百元以下罰
金，致重傷者，處 1 年以下有期徒刑、拘役或 5 百元以下罰金
。
從事業務之人，因業務上之過失傷害人者，處 1 年以下有期徒
刑、拘役或 1 千元以下罰金，致重傷者，處 3 年以下有期徒刑
、拘役或 2 千元以下罰金。